臺灣高等法院刑事判決　　　　　　 93年度上更(二)字第713號
上　訴　人
即　被　告　乙○○
選任辯護人　吳發隆律師
上列上訴人因違反毒品危害防制條例案件，不服臺灣桃園地方法
院88年度訴緝字第18號，中華民國88年3月16日第一審判決（起
訴案號：臺灣桃園地方法院檢察署86年度偵字第12725號），提
起上訴，判決後，經最高法院第二次發回更審，本院判決如下：
    主  文
原判決撤銷。
乙○○無罪。
    理  由
一、公訴意旨略以：甲○○自民國八十六年八月間起，至八十六
    年九月止，連續前往位於桃園縣中壢市仁德里仁美新村二０
    二號丙○○、乙○○姊弟住處購買安非他命，並攜回桃園縣
    中壢市仁德里仁美新村九十六號住處吸食。嗣為警於八十六
    年九月十八日下午十一時許，在甲○○上開住處查獲（應係
    先於八十六年九月十八日二十二時許，在桃園縣平鎮市○○
    路一六一巷二十號喬琪賓館二○八室為警查獲甲○○，嗣於
    同日二十三時許，再於桃園縣中壢市仁美新村二○二號旁空
    地查獲丙○○），並扣押安非他命及吸食器（甲○○所有，
    另在丙○○身上扣得安非他命一包，約○．二公克，新台幣
    六千一百元），案經桃園縣警察局平鎮分局報請偵辦，因認
    乙○○連續涉犯有麻醉藥品管理條例第十三條第二項第一款
    之非法販賣安非他命罪嫌（斯時毒品危害防制條例尚未修正
    ）。
二、按犯罪事實應依證據認定之，無證據不得推定其犯罪事實，
    刑事訴訟法第一百五十四條第二項定有明文。又事實之認定
    ，應憑證據。如未能發現相當證據，或證據不足以證明，自
    不能以推測或擬制之方法，為裁判基礎。（最高法院四十年
    台上字第八六號判例意旨參照）。又利用非共同被告之共犯
    之自白或其他不利於己之陳述，為認定被告犯罪之證據，不
    特與利用被告自己之自白作為其犯罪之證明同有自白虛偽性
    之危險，亦不免有嫁禍於被告而為虛偽供述之危險。故就刑
    事訴訟法第一百五十六條第二項之立法意旨觀之，非共同被
    告之共犯之自白或其他不利於己之陳述，固得作為認定被告
    犯罪之證據，但不得作為有罪判決之唯一證據，仍應調查其
    他必要之證據，以察其是否與事實相符，亦即仍須有補強證
    據以擔保該共犯自白之真實性，始得採為斷罪之依據，並非
    絕對可由法院自由判斷該共犯之自白或不利於己之陳述之證
    明力。若不為調查，而專憑此項供述據為被告犯罪事實之認
    定，即與上開規定有違。矧麻醉藥品管理條例第十三條之三
    規定：犯第十三條之一第二項各款之罪，供出麻醉藥品來源
    ，因而破獲者，得減輕其刑。則販賣、施用或持有毒品之人
    ，如供出麻醉藥品之來源因而破獲者，既得藉以邀求寬典減
    輕其刑，為擔保其所為不利於對向共犯之陳述之真實性，尤
    應有足以令人確信其陳述為真實之補強證據。又上開所謂共
    犯，包括任意共犯及必要共犯（含對向犯罪之共犯）；所謂
    補強證據，則指除該自白或不利於己之陳述本身之外，其他
    足以證明自白之犯罪事實確具有相當程度真實性之證據而言
    ，雖所補強者，非以事實之全部為必要，但亦須因補強證據
    與自白之相互利用，足使犯罪事實獲得確信者，始足當之。
三、公訴人認上訴人即被告乙○○涉犯非法販賣安非他命罪嫌，
    係以乙○○與丙○○共同販賣安非他命之事實，業據被告丙○○坦白承認，並經甲○○指述無訛，且有乙○○之口卡片
    附卷足憑，再者，丙○○為乙○○之胞弟，當無挾嫌誣攀之
    理等為其論據；訊據被告乙○○則堅詞否認有何非法販賣安
    非他命之犯行，辯稱：伊認識甲○○，但不是很熟，當時交
    由丙○○轉交甲○○之物係感冒藥，伊並未販賣安非他命予
    甲○○等語。
四、經查：
    (一)本件是同案被告甲○○於八十六年九月十八日二十二時許
      ，經警在桃園縣平鎮市○○路一六一巷二十號喬琪賓館二
      ○八室為警查獲，扣得安非他命一包約○．二公克（未鑑
      驗）及吸食器一組；甲○○應警察之授意，打電話給賣安
      非他命給伊之人，佯稱要再買安非他命，約在桃園縣中壢
      市仁美新村二○二號旁交貨，嗣於同日二十三時許，在上
      址旁空地查獲丙○○，並在其身上扣得安非他命一包，約
      ○．二公克（未鑑驗），新台幣（下同）六千一百元（見
      八十六年度偵字第一二七二五號偵查卷第一頁移送書）。
      警訊時，甲○○指述「伊吸食之安非他命，每次均向乙○○或丙○○購得，前後共向乙○○購買十餘次，其中約有
      三、四次是向其弟阿順（即丙○○）購得，每次買一小包
      約○．二公克，價錢均是一千元；當天在其身上被查獲之
      安非他命一包係乙○○於下午三時許賣給伊的，伊最近一
      次是於今日（十八日）十六時在桃園縣中壢市仁美新村九
      十六號吸食」（見同上偵查卷第三、四頁）；丙○○於警
      訊時則供稱：「因伊接到甲○○之電話要貨（安非他命）
      ，我便準備好安非他命到以往約定地點我家旁空地等他，
      沒想到就被警查獲；幾乎都是姐姐乙○○賣安非他命給他
      ，我只有代姐姐賣給他三、四次，身上被查扣之六千一百
      元是我工作所賺，乙○○
      八八之八號，
      同上偵查卷第九、十頁）；惟丙○○自移送檢察官偵訊時
      （八十六年九月十九日）即否認有賣安非他命給甲○○，
      並表示只收過一次錢，乙○○有無收過錢，則不清楚（見
      同上偵查卷第二十三頁）；而被告乙○○於警訊、偵查均
      未出面應訊，檢察官對之提起公訴後，乙○○於原審八十
      七年五月八日審理時到庭否認有何販賣安非他命犯行，其
      後即因傳拘無著經原審發布通緝在案，直至八十八年一月
      三十一日經警通緝到案，其自始即否認有販賣安非他命之
      犯行。是知，本件公訴人認被告乙○○涉有販賣安非他命
      之罪嫌，僅憑同案被告甲○○之指述，共同被告丙○○雖
      於警訊時為相同之供述，惟其於檢察官偵訊時起即已否認
      有共同販賣之事實，除此之外，並無其他佐證證明被告乙○○有販賣安非他命之犯行；則本件應究明者，乃甲○○
      之指述及丙○○之供詞何者為真正、可採。公訴人起訴稱
      乙○○與丙○○共同販賣安非他命之事實，業據被告丙○○坦白承認，尚有誤會，核先敘明。
    (二)同案被告甲○○於原審訊問時供稱，當時係警方叫伊打電
      話叫丙○○送安非他命，此核與丙○○上開警訊所供相符
      （見原審八十七年度訴字第五四五號卷第二十四頁、同上
      偵查卷第九、十頁）；於本院審理時甲○○則又證稱：被
      警於晚上（在賓館）查扣之安非他命，係乙○○於被查獲
      當天下午交給伊的，警察要我約對方出來，我是打電話給
      乙○○，結果是丙○○出來，在門口就被警察抓到（見本
      院九十四年二月二十二日審理筆錄）。究竟甲○○當時依
      警察之授意，係打電話給乙○○或丙○○表示要再購買安
      非他命？按甲○○於八十六年九月十八日二十二時許，在
      桃園縣平鎮市○○路一六一巷二十號喬琪賓館二○八室為
      警查獲之一包安非他命，如係乙○○於當日下午所賣予，
      則當晚乙○○再接獲甲○○之購買電話，並約好當晚十一
      時，在桃園縣中壢市仁美新村二○二號住處旁交貨，表示
      乙○○隨時可提供安非他命賣與甲○○，則於警逮捕依約
      前來交貨之丙○○時，為何未在乙○○、丙○○交貨地點
      旁之住處逮捕乙○○或查扣其他安非他命及與販賣毒品有
      關之分裝袋等物？如電話係打給乙○○，為何丙○○會出
      現？如乙○○、丙○○二人係共犯關係，推由丙○○交貨
      ，則警方逮捕丙○○時，乙○○應還不知丙○○被查獲之
      事，為何警方不繼續追查乙○○，查扣其他毒品、販毒證
      據或再約出乙○○加以逮捕？凡此均有另人生疑之處；顯
      然甲○○當時以電話聯絡之人應係丙○○較為合理，則甲○○上開於本院審理時所為伊係打電話給乙○○之所證，
      不足採信，應以上開甲○○於原審及丙○○於警訊時所供
      電話係打給丙○○者為可採；是以，單從甲○○經警授意
      打電話，丙○○當日被查獲等事實，尚不足為被告乙○○
      確有販賣安非他命予甲○○，或與丙○○有販賣安非他命
      之共犯關係之證明。
   (三)再者，彭政於警訊時稱：「前後共向小惠之女子購買十餘
     次安非他命，但其中有約三、四次是向其弟阿順購得吸食
     ，每次均購買一小包約零點二公克，價錢均是新台幣一千
     元」「小惠是乙○○，阿順是丙○○，兩人是親姊弟，每
     次幾乎都是我先打電話到他家（0000000）訂貨後
     ，於約定時間內到他家旁一手交錢一手交貨」、「約有一
     個多月之久，約十餘次；於偵查中則供稱：自八十六年八
     月份起向乙○○購買安非他命，一包一千元買的，前後買
     了十幾次等語（見偵查卷第三頁背面、第四頁、第二十二
     頁背面），嗣於原審審理時猶指稱：伊安非他命是向丙○○、乙○○購買的云云（見原審八十七年度訴字第五四五
     號卷第七七頁正面）﹔而同案被告丙○○於警訊時供稱：
     「幾乎都是我姊姊乙○○與甲○○接觸，將安非他命賣給
     他的，我只有代我姊姊賣給他三、四次，約在八十六年八
     月底至九月初之間，地點均是在我家旁空地交貨」等語（
     見偵查卷第九頁背面）。由上開甲○○及丙○○所供觀之
     ，苟被告乙○○係於八十六年八月間至九月十八日前，共
     販售安非他命予甲○○約十餘次，顯見期間二人聯繫次數
     ，尚稱頻繁。惟查：被告之
     里仁美新村二０二號，有
     鄉保障村草漯八八之八號，八十四年二月二十二日遷入，
     見同前第五四五號原審卷第三三頁），然其胞弟丙○○於
     警訊時供稱：被告「偶爾常回家」，不知其
     偵查卷第九頁反面）。按上開被告「偶爾常回家」之語意
     雖因不明確而無從判定乙○○究係偶而回家或常回家，惟
     再從「不知其
     家中，丙○○對其
     ，應屬偶而回家較為可採。則被告於案發前偶爾在家，甲○○何以能於被捕獲前一個多月間以被告家中電話密集與
     之聯繫十餘次？甚至於被告住宅旁空地交貨？參以前開甲○○經警授意係打電話給丙○○之認定，甲○○此部分之
     供詞容有懷疑之處，尚難採認。
  (四) 共同被告丙○○於警訊固陳稱伊與被告乙○○共同販賣安
     非他命予甲○○（偵查卷第九頁反面）；但其於移送檢察
     官偵訊時（八十六年九月十九日）即否認有賣安非他命給
     甲○○，並表示只收過一次錢，乙○○有無收過錢，則不
     清楚（見同上偵查卷第二十三頁）；於原審訊問時供稱：
     「（問：警局中你說乙○○有無賣安給甲○○？）沒有。
     」（見同上第五四五號原審卷第二五頁反面）；本院前審
     訊問時，丙○○改稱：「（問：你姐姐有賣安非他命？）
     我不知道。」、「（問：你有替你姐將安非他命賣給甲○○？）我姐是有說叫我將（不知道什麼的）東西交給甲○○。」、「（問：那東西是用何物裝？）是用包藥的紙包
     的。」、「（問：你姐是如何交代你的？）是他剛好不在
     ，所以就交代我若別人來找他時把交東西交給對方。」（
     見本院前審卷第三七頁、第三八頁），均顯與警訊時所供
     相互矛盾。按原麻醉藥品管理條例第十三條之三規定：犯
     第十三條之一第二項各款之罪，供出麻醉藥品來源，因而
     破獲者，得減輕其刑。則販賣、施用或持有毒品之人，如
     供出麻醉藥品之來源因而破獲者，因得藉以邀求寬典減輕
     其刑，警察查獲販賣或持有安非他命者，為能繼續追查，
     多會告以該等規定，以便被查獲者能供出其他之線索以供
     調查；甲○○之經警授意而約出丙○○，丙○○之供述其
     姐乙○○有販賣安非他命十餘次予甲○○，應均有意圖減
     輕刑責之意；是其等之警訊所供是否真正可採，為擔保其
     等之陳述真實性，尤應有足以令人確信其陳述為真實之補
     強證據。甲○○之證述不足為採已如前述，而丙○○之供
     述復有前開前後不一、互為矛盾之處，其供述顯有瑕疵，
     亦難認其警訊筆錄所供為可採信。
   (五)本件先後扣得之安非他命兩包（各毛重０點二公克）及吸
     食器，甲○○及丙○○分別供承係渠等所持有（見偵查卷
     第三頁、第九頁、第十七頁），亦無證據證明該等扣案安
     非他命係乙○○所交付或販賣；此外，警方復未於被告身
     上或住處，查扣任何安非他命、價款、或販賣用電子秤、
     分裝袋等工具以資證明，均已如前所述。另丙○○身上被
     查扣之現金六千一百元，丙○○否認係販毒所得，亦無證
     據證明該款確係販賣安非他命予甲○○之所得（丙○○當
     晚一出現即為警逮捕），此亦不足做為被告乙○○有販賣
     安非他命之佐證；雖甲○○因非法施用安非他命，經原審
     裁定送台灣桃園看守所附設觀察勒戒所觀察、勒戒（見同
     上第五四五號原審卷第三七頁），惟此僅能證明甲○○之
     施用安非他命事實，尚難據而推論被告有販賣安非他命予
     甲○○之事實。
   (六)綜上所述，公訴人起訴認被告乙○○涉有共同連續販賣安
     非他命犯嫌，所憑之甲○○、丙○○前開供述，顯有瑕疵
     ；本院亦查無其他可資補強或佐證之證據足資證明上開供
     述為可採，尚難以丙○○與被告有姐弟關係，即認丙○○
     之警訊筆錄所指無挾嫌誣攀之理。此外，本院查無其他積
     極證據，足資證名被告乙○○確有公訴人所指之販賣安非
     他命犯行，應認不能證明被告犯罪，為無罪判決之諭知
五、原審未詳為勾勒，認被告有公訴人所指之犯行，尚有未合，
    被告否認犯罪提起本件上訴，為有理由，應由本院將原判決
    撤銷改判，依法諭知被告無罪之判決。
據上論斷，應依刑事訴訟法第三百六十九條第一項前段、第三百
六十四條、第三百零一條第一項前段，判決如主文。
本案經檢察官郭啟東到庭執行職務。
中　　華　　民　　國　　94　　年　　3 　　月　　 8　　日
　　　　　　　　　刑事第十九庭審判長法　官  葉騰瑞
　　　　　　　　　　　　　　　　　  法　官  莊明彰
　　　　　　　　　　　　　　　　　  法　官  劉壽嵩
以上正本證明與原本無異。
檢察官如不服本判決，應於收受送達後十日內向本院提出上訴書
狀，其未敘述上訴之理由者並得於提起上訴後十日內向本院補提
理由書（均須按他造當事人之人數附繕本）。
                                    書記官  廖婷璇
中　　華　　民　　國　　94　　年　　3 　　月　　8 　　日
